【裁判字號】    99,抗,165
【裁判日期】    990624
【裁判案由】    聲請具保停止羈押
【裁判全文】
臺灣高等法院高雄分院刑事裁定           99年度抗字第165號
抗  告  人
即  被  告  甲○○
上列抗告人因贓物等案件聲請具保停止羈押，不服臺灣高雄地方
法院中華民國99年5 月24日裁定（99年度易字第810 號），提起
抗告，本院裁定如下：
    主  文
抗告駁回。
    理  由
一、抗告意旨略以：被告甲○○已無犯罪嫌疑，更無反覆實施之
    虞，其理由如下：(一)憲法第8 條係對人民身體自由所為之基
    本保障性規定；而羈押之將人自家庭、社會、職業生活中隔
    離，拘禁於看守所，長期拘禁其行動，此人身自由之最大強
    制處分，自僅能以之為「保全程序之最後手段」，允宜慎重
    從事，其非確已具備法定條件且認為有必要者，當不可率然
    為之。次按羈押決定權專屬於法院，法院亦需依法負起確實
    監督，審查檢察官所聲請之羈押有無羈押必要，即有無該被
    告非予羈押，顯難追訴情事之憲法義務，否則法官將淪為檢
    察官之橡皮圖章，如此將提前推翻「無罪推定原則」之錯誤
    ，而釋字第392 號解釋所宣示「法官保留原則」及「羈押為
    保全程序之最後手段」等意旨與精神亦將落空。查被告自羈
    押迄今，已於99年5 月24日判決應執行有期徒刑確定，被告
    對於所涉犯之竊盜案件3 件亦均坦承犯罪，且已將案情交代
    清楚，則被告對於所涉犯之竊盜案件既已經坦承不諱，已無
    所謂「犯罪嫌疑」重大與否之問題，又如何能謂有「羈押之
    必要」？顯然原裁定所認定之「犯罪嫌疑重大」，並不構成
    有「羈押之必要」之原因至為明確。被告本有正當之職業，
    並非以竊盜為生，本即無反覆實施之虞，亦相當明顯，原裁
    定僅空言指被告有再犯之虞，並無具體事實足認被告反覆實
    施同一犯行之可能性，難認於法無違。望能以比例原則、必
    要原則以及斟酌被告羈押之原因是否消滅，再斟酌被告家庭
    僅剩母親，又近日母親因車禍行動不便，生活作息均需人幫
    忙照顧，請能准予具保停止羈押云云。
二、原審以：(一)聲請意旨略以：伊對被訴犯罪事實均已坦誠不諱
    ，且本案已辯論終結，聲請具保停止羈押等語。(二)按被告及
    得為其輔佐之人或辯護人，得隨時具保向法院聲請停止羈押
    ，刑事訴訟法第110 條第1 項雖有明文。然法院准許具保停
    止羈押之聲請，其要件需被告有刑事訴訟法第101 條第1 項
    各款或第101 條之1 第1 項所示之羈押原因，但已無羈押之
    必要；或雖有前揭羈押原因及羈押必要，而有同法第114 條
    各款所示駁回停止羈押聲請之限制事由，則被告如仍具有羈
    押之原因，且有羈押之必要，而查無前揭駁回停止羈押聲請
    之限制事由，法院自不應准許具保停止羈押。(三)本件聲請人
    即被告甲○○因贓物等案件，前經本院認為涉犯刑法第321
    條第1 項第3 款攜帶兇器竊盜罪，犯罪嫌疑重大，有事實足
    認有反覆實施同一犯罪之虞，並有羈押之必要，而依刑事訴
    訟法第101 條之1 第1 項第5 款規定，自民國99年4 月30日
    予以羈押迄今。本院審酌聲請人雖坦承犯行，且上開案件已
    辯論終結，但上開羈押之理由及必要仍屬存在，無法因具保
    而使之消滅，此外復查無駁回停止羈押聲請之限制事由，是
    聲請人聲請具保停止羈押，依法自有未合，應予駁回等情。
三、本院查：
  (一)被告甲○○意圖為自己不法所有，基於竊取他人動產之故意
    ，為如附表一所示之不法行為，並基於故買贓物之故意，為
    如附表二所示之不法行為。旋於為如附表一編號3 犯罪事實
    欄所示不法行為時，為巡邏員警當場逮獲，於其攜帶之側背
    包內扣獲T 字扳手、一字起子、十字起子、鐵鉗、老虎鉗、
    手電筒各1 支、汽車遙控器1 個、鐵門遙控器1 個、排檔鎖
    鑰匙1 支、台塑石油紅包袋1 個、人民幣鈔票1 元1 張、日
    幣硬幣100 元1 個、現金新台幣23元、張桓魁之汽車駕駛執
    照、健保卡各1 張、李財勇所有之郵政匯款執據1 張、手錶
    盒1 個、簡禎德所有鑰匙1 串、NOKIA 手機電池1 個、音響
    遙控器1 個等物，並於附近查獲車牌號碼8GB-702 號重型機
    車1 輛等情，已經原審臺灣高雄地方法院以99年度易字第81
    0 號判決判處應執行有期徒刑1 年6 月，有上開判決書1 份
    附卷可稽。
  (二)被告甲○○另於(1)99年3 月1 日21時許，騎乘其母張水柳所
    有之車牌號碼L8N- 269號重型機車，至高雄市苓雅區○○○
    路305 號「享溫馨KTV 」停車場停放，再於徒步前往高雄市
    苓雅區○○○路200 巷2 弄3 號地下一樓，持客觀上可做為
    凶器使用之T 字扳手，破壞蔡殿停放在該處之車牌號碼8GG-
    909 號重型機車龍頭鎖，得手後，騎乘離去。(2)旋於99年3
    月1 日23時許，騎乘上開(1)竊得之車牌號碼8GG-90 9號重型
    機車，前往高雄縣大寮鄉○○路○ 段13號，再持前揭T 字扳
    手，破壞馬俊龍停放在該處之車牌號碼ZX-7939 號自小客車
    車門鎖及後車廂鎖，搜尋財物，惟未發現值錢物品，而作罷
    。(3)又於99年3 月2 日4 、5 時許，在上開(2)同一地點，見
    薛楚猷所有之車牌號碼558-CCY 號重型機車，停放一旁，復
    持上開T 字扳手，破壞該車之龍頭鎖，得手後，去電詢問有
    無他人欲收購該車，因未獲回應，乃將上開(1)竊得之車牌號
    碼8GG-909 號重型機車棄置該處，而將上開車牌號碼558-CC
    Y 號重型機車騎回前開「享溫馨KTV 」停車場停放，再換騎
    原先騎乘之車牌號碼L8N-269 號重型機車離去。嗣蔡殿、馬
    俊龍、薛楚猷發現遭竊，報警處理，經警調閱監視錄影畫面
    ，而循線查知上情，涉犯刑法第321 條第1 項第3 款之加重
    竊盜罪嫌及同法第321 條第1 項第3 款、第2 項之加重竊盜
    未遂罪嫌等情，已經臺灣高雄地方法院檢察署檢察官以99年
    度偵字第14444 號提起公訴，現由臺灣高雄地方法院以99年
    度審易字第2480號審理中，有上開起訴書及臺灣高等法院被
    告前案紀錄表1 份附卷可證。
  (三)上開事實，已經被告甲○○坦承不諱。則被告於短短數日之
    內，即先後竊盜，涉犯刑法第321 條之加重竊盜罪共計達6
    次之多，已足以認為其一犯再犯，而有反覆實施同一犯罪之
    虞之情形，至為明確。又按被告經法官訊問後，認為犯刑法
    第320 條、第321 條之竊盜罪，其嫌疑重大，有事實足認為
    有反覆實施同一犯罪之虞，而有羈押之必要者，得羈押之，
    刑事訴訟法第101 條之1 第1 項第5 款定有明文。按被告「
    嫌疑重大」，依上開規定即可羈押；則被告「罪證明確」時
    ，其涵義當然包括嫌疑重大在內，更可以羈押，此為當然之
    解釋，被告辯稱其「對於所涉犯之竊盜案件既已經坦承不諱
    ，已無所謂犯罪嫌疑重大與否之問題，又如何能謂有「羈押
    之必要」一節，顯有誤會。又本件依上開之事實，已有具體
    之事實足認被告反覆實施同一加重竊盜犯行之可能性，原審
    駁回具保之聲請，並無不合，且與比例原則、相當原則及必
    要原則無違。至被告所指其家庭僅剩母親，又近日母親因車
    禍行動不便，生活作息均需人幫忙照顧一節，純係被告個人
    家庭之因素，不影響本件應羈押而駁回具保聲請之認定。
  (四)綜上所述，本件抗告，並無理由，應予駁回。
據上論結，應依刑事訴訟法第412 條，裁定如主文。
中    華    民    國    99    年    6     月    24    日
                刑事第五庭    審判長法  官  曾永宗
                                    法  官  鍾宗霖
                                    法  官  任森銓
以上正本證明與原本無異。
不得再抗告。
中    華    民    國    99    年    6     月    24    日
                                    書記官  呂素珍
附表一：
┌──┬──────────────────────────┬─────────┐
│編號│犯罪事實（新台幣）                                  │宣告刑及宣告刑    │
├──┼──────────────────────────┼─────────┤
│1   │於99年3 月26日凌晨某時，在高雄縣鳥松鄉○○街2 號前，│甲○○犯攜帶兇器竊│
│    │持其所有客觀上可作為兇器使用之T 字扳手，撬開張桓魁所│盜罪，累犯，處有期│
│    │有之車牌號碼YN-9509 號自小客車之副駕駛座車門鎖及防盜│徒刑柒月，扣案T 字│
│    │器，入內竊取汽車音響1 組、逆流穩電壓器1 個、黃色皮夾│型扳手壹支，沒收之│
│    │1 只（內有張桓魁之駕駛執照、健保卡、郵局提款卡及現金│。                │
│    │1,000 元），得手後逃逸。                            │                  │
├──┼──────────────────────────┼─────────┤
│2   │於99年4 月10日0 時30分許，在非住宅且無人居住之高雄市│甲○○犯攜帶兇器竊│
│    │新興區○○○路176 巷29號地下室，持其所有客觀上可作為│盜罪，累犯，處有期│
│    │兇器使用之T 字扳手、一字起子、十字起子、鐵鉗、老虎鉗│徒刑柒月，扣案T 字│
│    │各1 支為工具，撬開莊德財所有之車牌號碼8GB- 702號重型│型扳手、一字型起子│
│    │機車之龍頭鎖，得手後騎乘離去。                      │、十字形起子、鐵鉗│
│    │                                                    │、老虎鉗、手電筒各│
│    │                                                    │壹支，均沒收之。  │
├──┼──────────────────────────┼─────────┤
│3   │於99年4 月10日凌晨2 時許，騎乘上開竊得之車牌號碼8GB-│甲○○犯攜帶兇器竊│
│    │702 號重型機車，前往高雄縣橋頭鄉○○村○○○路94巷口│盜罪，累犯，處有期│
│    │，見許名宏所使用之車牌號碼HJ-5832 號自小客車停放該處│徒刑柒月，扣案T 字│
│    │，再持上開編號2 所示可作為兇器之工具，撬開該車門鎖，│型扳手、一字型起子│
│    │入內竊取汽車遙控器1 個、鐵門遙控器1 個、排檔鎖鑰匙1 │、十字形起子、鐵鉗│
│    │支、台塑石油紅包袋1 個、人民幣鈔票1 圓1 張、日幣硬幣│、老虎鉗、手電筒各│
│    │100 元1 個、現金23元。                              │壹支，均沒收之。  │
└──┴──────────────────────────┴─────────┘
附表二：
┌──┬──────────────────────────┬─────────┐
│編號│犯罪事實（新台幣）                                  │宣告刑及宣告刑    │
├──┼──────────────────────────┼─────────┤
│1   │明知真實姓名、年籍不詳成年男子於99年4 月6 日至10日某│甲○○故買贓物，累│
│    │日，在高雄市○○路與十全路交岔路口附近跳蚤市場所出售│犯，處有期徒刑月│
│    │之深色側背包（該背包係李財勇所有，內有李財勇所有之郵│。                │
│    │政匯款執據1張 、手錶盒1 個，於99年4 月4 日上午8 時許│                  │
│    │，在高雄市○○區○○路失竊，並有簡禎德所有之鑰匙1 串│                  │
│    │、NOKIA 手機電池1 個、音響遙控器1 個，於99年4 月6 日│                  │
│    │凌晨2 時許，在高雄市○○區○○路799 巷17號前失竊），│                  │
│    │係財產犯罪所得來路不明之贓物，竟仍以300 元之代價，向│                  │
│    │其買受。                                            │                  │
└──┴──────────────────────────┴─────────┘

司法院資訊處製作；財團法人民間司法改革基金會備份。
